臺灣高等法院民事判決　　　　　　　　 100年度上易字第96號
上　訴　人　游松輝
被上訴人　　鄭璦敏
上列當事人間請求損害賠償事件，上訴人對於中華民國99年12月
17日臺灣桃園地方法院99年度訴字第1696號第一審判決，一部提
起上訴，本院於100年3月29日言詞辯論終結，判決如下：
    主  文
原判決（除確定部分外）關於命上訴人給付超過新台幣貳拾萬元
及自民國99年5月4日起至清償日止，按年息5％計算之利息部分
，及該部分假執行之宣告，暨除確定部分外訴訟費用之裁判均廢
棄。
上開廢棄部分，被上訴人在第一審之訴及其假執行之聲請均駁回
。
其餘上訴駁回。
第一、二審訴訟費用（除確定部分外），由上訴人負擔三分之二
，餘由被上訴人負擔。
    事實及理由
一、被上訴人主張：上訴人於民國97年9月2日（被上訴人誤載為
    22日）晚間10時30分許，在桃園縣桃園市○○路○段352號10
    樓與伊發生爭執，竟徒手毆打伊，致伊受有顏面、右前臂、
    左上臂、左前臂、胸部挫瘀傷、頭皮及頸部挫傷、眼球鈍傷
    及耳鼓膜外傷等傷害，嗣陸續傳恐嚇及不堪入目簡訊恫嚇伊
    ，致伊感到恐懼，夜夜無法成眠，須服用大量助眠藥方能成
    眠，且因上訴人之傷害行為，造成伊耳鳴及頭痛之後遺症。
    爰依民法第184條第1項、第193條第1項及第195條第1項規定
    ，請求上訴人賠償醫療費用新台幣（下同）2,290元、4天無
    法工作之損失7,536元及精神慰撫金79萬174元，合計80萬元
    ，而聲明請求：(一)上訴人應給付伊80萬元及自起訴狀繕本送
    達之翌日起至清償日止，按年息5％計算之利息。(二)願供擔
    保，請准宣告假執行【原審判決命上訴人給付被上訴人上開
    醫療費2,290元、無法工作之損失7,536元，共9,826元本息
    部分，及駁回被上訴人上開慰撫金中490,174元本息請求之
    部分，因兩造分別未聲明不服而告確定，下不贅述）。
二、上訴人則以：伊有毆打被上訴人，被上訴人所受之傷害及精
    神上損害，雖與伊之行為有關，但非如被上訴人所言嚴重，
    且被上訴人本來就有長期服用助眠藥物，與伊之行為無關，
    被上訴人之慰撫金以5萬元為適當等語，資為抗辯。爰聲明
    請求：(一)駁回被上訴人之訴及假執行之聲請。(二)如受不利判
    決，願供擔保請准宣告免假執行。
三、原審為被上訴人一部勝訴、一部敗訴判決，即判命上訴人應
    給付被上訴人309,826元（醫療費2,290元、無法工作損失7,
    536元、慰撫金30萬元）及自99年5月4日起至清償日止，按
    年息5％計算之利息，並諭知被上訴人就其勝訴部分得假執
    行，另駁回被上訴人其餘之訴及假執行之聲請。
    上訴人就其敗訴部分（即慰撫金30萬元部分），聲明不服，
    其上訴聲明：(一)原判決關於命上訴人給付超過9,826元本息
    部分廢棄(二)上開廢棄部分，被上訴人在第一審之訴及假執行
    之聲請均駁回。
    被上訴人之答辯聲明：上訴駁回。
四、按「因故意或過失，不法侵害他人之權利者，負損害賠償責
    任」、「不法侵害他人之身體、健康、名譽、自由、信用、
    隱私、貞操，或不法侵害其他人格法益而情節重大者，被害
    人雖非財產上之損害，亦得請求賠償相當之金額」，民法第
    184條第1項前段、第195條第1項分別定有明文。經查：
  (一)被上訴人主張上訴人於前揭時地徒手毆打被上訴人，致被上
    訴人受有顏面、右前臂、左上臂、左前臂、胸部挫瘀傷、頭
    皮及頸部挫傷、眼球鈍傷及耳鼓膜外傷等傷害之事實，業據
    其提出長庚紀念醫院林口分院診斷證明書、敏盛綜合醫院診
    斷證明書及受傷照片【見臺灣桃園地方法院（下稱桃園地院
    ）99年度桃簡附民字第79號（下稱第79號）卷5頁、6頁、原
    審卷37頁至39頁】為證，又上訴人因上開傷害案件，經臺灣
    桃園地方法院檢察署（下稱桃園地檢署）檢察官聲請簡易判
    決處刑，並經桃園地院99年9月24日99年度桃簡字第952號刑
    事判決上訴人有期徒刑3月，如易科罰金，以1千元折算1日
    ，亦有桃園地檢署檢察官98年度偵字第8233號聲請簡易判決
    處刑書、桃園地院99年度桃簡字第952號判決書（見原審卷4
    頁至6頁）可查，上訴人亦自承確有動手毆打被上訴人（見
    原審卷29頁及反面、本院卷27頁反面），上訴人對被上訴人
    為上開毆打之行為，顯已侵害被上訴人之身體、健康等權利
    ，被上訴人請求上訴人賠償相當金額之慰撫金，於法有據。
  (二)按不法侵害他人之權利，被害人受有非財產上損害，請求加
    害人賠償相當金額之慰撫金時，法院對於慰撫金之量定，應
    斟酌實際加害情形、所造成之影響、被害人痛苦之程度、兩
    造之身分地位經濟情形及其他一切狀況為之。爰審酌上訴人
    為有婦之夫，被上訴人明知上訴人有家室仍與之發生婚外情
    ，二人就此不倫關係均有過失，嗣被上訴人欲結束此非正常
    關係，與上訴人發生爭執，上訴人動手毆打被上訴人，致被
    上訴人受有前揭多處傷害，而依被上訴人所提照片觀之，被
    上訴人臉頰、耳朵、眼球、眼眶、頸部、手臂均可見明顯出
    血現象，足見上訴人下手力道之重，且被上訴人受傷處集中
    於上半身及顏面外觀顯而易見部位，其需面對他人異樣質疑
    之眼光，被上訴人之精神確受甚大痛苦，另兩造自陳均為研
    究所畢業，任公職，被上訴人月薪約5萬餘元，上訴人月薪
    約7萬餘元，與其妻共同扶養三名子女，為兩造所自承（見
    原審卷30頁、31頁、本院卷27頁反面），又被上訴人97年薪
    資所得862,390元，名下財產總額1,437,584元，上訴人之97
    年薪資及執行業務所得1,150,539元，名下財產總額為3,086
    ,949元，亦有稅務電子閘門財產所得調件明細表（見原審卷
    11頁至19頁）可佐，再則，被上訴人受傷後，自97年9月3日
    至同年月5日、8日，共在家休養4日（見原審1696號卷20頁
    ）及上訴人之故意侵權行為等一切情狀，而認被上訴人請求
    之慰撫金以20萬元為適當，逾此部分之請求，尚非有據。
五、從而，被上訴人依侵權行為法律關係，請求上訴人給付20萬
    元，及自起訴狀繕本送達之翌日即99年5月4日起（起訴狀繕
    本係99年5月3日送達，送達回執見原審79號卷13頁），至清
    償日止，按年息5％ 計算之利息部分，自屬有據，逾此部分
    之請求，尚非合法。原審（除已確定部分外）就上開應准許
    之部分，判命上訴人給付，並諭知得假執行，核無不合，上
    訴意旨指摘原判決此部分不當，求予廢棄改判，為無理由，
    應予駁回。另就上開不應准許之部分，原審為上訴人敗訴之
    判決，並為假執行之諭知，尚有未合，上訴意旨指摘原判決
    此部分不當，求為廢棄，為有理由，爰由本院改判如主文第
    二項所示。
六、本件事證已臻明確，兩造其餘攻擊防禦方法及立論之證據資
    料，均經本院審酌後，對判決結果不生影響，爰無庸逐一論
    述，併此敘明。
七、據上論結，本件上訴為一部有理由，一部無理由，依民事訴
    訟法第449條第1項、第450條、第79條，判決如主文。
中    華    民    國   100    年    4     月    19    日
                  民事第十六庭
                        審判長法  官  王聖惠
                              法  官  謝碧莉
                              法  官  呂淑玲
正本係照原本作成。
不得上訴。
中    華    民    國   100    年    4     月    19    日
                              書記官  明祖全